臺灣高等法院臺中分院刑事判決　　　　94年度上易字第1140號
上　訴　人　臺灣彰化地方法院檢察署檢察官
被　　　告　甲○○
被　　　告　丁○○
上列上訴人因被告業務侵占案件，不服台灣彰化地方法院93年度
易字第1020號，中華民國97年7月26日第一審判決 （起訴案號：
台灣彰化地方法院檢察署93年度偵字第1405號），提起上訴，本
院判決如下：
    主　　  文
上訴駁回。
    事　　　實
一、甲○○、丁○○係夫妻，甲○○為陸山冷凍廠股份有限公司
    （以下簡稱陸山冷凍廠公司）之董事長，丁○○則負責管理
    該公司之會計及財務，二人均為從事業務之人。甲○○於民
    國（以下同）84年間，遭潘水榮將其與侯政選、陸山造機廠
    有限公司、侯政朗列為共同被告提起民事訴訟請求清償借款
    ，經台灣彰化第方法院（以下稱原審法院）民事庭於84年11
    月11日，以84年度訴字第779 號判決甲○○、侯政選、陸山
    造機廠有限公司、侯政朗應連帶給付潘水榮新臺幣（以下同
    ） 5,000,000元，及自83年8月1日起至清償日止，按年息百
    分之六計算之利息在案，因甲○○不服該判決，遂於84年12
    月27日具狀提起上訴，經原審法院裁定應繳納上訴裁判費用
    75,003元，詎甲○○竟基於意圖為自己不法所有之概括犯意
    ，先於 85年1月24日，擅自將其持有之陸山冷凍廠公司之資
    金75,000元侵占挪用，用以支付上訴裁判費。又甲○○於85
    年8月5日，以 5,833,000元之價格，向潘水榮購買陸山冷凍
    廠公司之股份4,000股，而甲○○除交付2張面額合計2,000,
    000 元之本票外，另開立陸山冷凍廠公司在員林信用合作社
    南門分社開立之支票存款帳戶（帳號：2982號，現已改制為
    陽信商業銀行三民分行）之支票3張 （詳細支票號碼、發票
    日、票面金額如附表所示）交予潘水榮，用以支付買受股份
    之價金，其後甲○○為使支票如期兌現，竟思將公司資金擅
    自挪用以支付個人買賣股份之價金，而與丁○○共同基於前
    開概括犯意聯絡，由丁○○指示不知情之會計劉麗雲，於85
    年10月30日將陸山冷凍廠公司在員林信用合作社南門分社開
    立之活期存款帳戶（帳號：4486號）內之公司資金1,000,00
    0 元，轉帳存入陸山冷凍廠公司之上開支票存款帳戶內，另
    將現金66,000元存入上開支票存款帳戶（無證據可資證明該
    現金66,000元亦為陸山冷凍廠公司之資金），使附表編號 1
    之支票得以如期兌現，而非法挪用陸山冷凍廠公司之資金1,
    000,000元。後甲○○、丁○○復承同前之犯意聯絡，於 85
    年12月31日，再由丁○○將陸山冷凍廠公司前述活期存款帳
    戶內之資金 1,090,000元，轉帳存入至上開支票存款帳戶內
    ，使附表編號 2之支票得於當日兌現，又非法挪用陸山冷凍
    廠公司之資金1,090,000元得逞。
二、案經丙○○告發由臺灣彰化地方法院檢察署檢察官偵查起訴
    。
    理 　　 由
一、訊據被告甲○○、丁○○於本院訊問時均否認有前揭犯行，
    然被告二人對於前揭事實於原審審理時均已坦承不諱（見原
    審卷94年7月12日審判筆錄第3項），核與告發人丙○○於偵
    查中之指述及證人劉麗雲、陽信商業銀行三民分行辦事員張
    百琴於偵查中之證述相符，並有協議書影本1份、本院 85年
    度上字第89號民事卷宗部分影卷、陸山冷凍廠公司 1月份報
    表影本1紙、如附表所示之支票影本3張、取款憑條影本 2張
    、轉帳收入傳票影本 2紙暨上開支票存款、活期存款帳戶往
    來明細等件足資佐證；被告二人在原審行準備程序時曾以上
    開事實欄所載活期存款帳戶內之款項，實包括被告二人之紅
    利在內，且紅利之金額已超過支付本案票款之額度云云置辯
    ，然經原審調取陸山冷凍廠84至86年度營利事業所得稅申報
    資料之結果，俱無分配盈餘之申報，有財政部臺灣省中區國
    稅局員林稽徵所94年4月25日中區國稅員林一字第094000903
    7號函及函附之陸山冷凍廠公司 84至86年度營利事業所得稅
    結算申報書47紙在卷可憑，被告二人復無法提出股東會分配
    盈餘之任何紀錄供法院參酌，被告二人此部分辯詞，自難憑
    採，由此益徵被告二人於原審審理時所為之自白確與事實相
    符，可以採信。雖被告二人之原審辯護人為渠等辯以：開立
    陸山冷凍廠公司支票係應潘水榮要求，且得股東張清全之同
    意，倘支票未兌現，陸山冷凍廠公司亦須負票據責任，且被
    告二人為陸山冷凍廠之大股東，其他股東所受損害甚微等語
    ，惟法人與自然人為不同之權利主體，兩者所享之權利或所
    負之義務應屬個別，不得混為一體。至被告甲○○雖係陸山
    冷凍廠公司之負責人，對外可代表陸山冷凍廠公司為法律行
    為，但究與陸山冷凍廠公司為二不同之權利主體，向潘水榮
    購買股份，自係以其個人身分為買受人，縱認被告甲○○係
    應出賣人之要求始開立陸山冷凍廠公司之支票為支付買賣價
    金之工具，然為使開立之如附表編號1、2所示支票如期兌現
    ，自應使用屬於個人之財產支付，被告甲○○、丁○○竟擅
    自挪用陸山冷凍廠在員林信用合作社南門分社開立之活期存
    款帳戶內之公司資金，充作被告甲○○個人買受潘水榮股份
    之股款，顯有意圖為自己不法所有之意圖甚明，並已影響公
    司其他股東之權益，至陸山冷凍廠公司是否因附表所示支票
    不獲兌現而應負票據責任，實與被告二人是否涉有業務侵占
    罪責無涉，辯護人前開所辯，尚不足為有利被告二人之認定
    。綜合以上事證，被告二人犯行均堪認定，應依法論科。
二、核被告甲○○、丁○○所為，均係犯刑法第336條第2項之業
    務侵占罪。被告二人就侵占陸山冷凍廠公司1,000,000元、1
    ,090,000元資金之犯行，有犯意聯絡與行為分擔，為共同正
　  犯。被告甲○○先後3次犯行，被告丁○○先後2次犯行，時
    間緊接，觸犯構成要件相同之罪，顯係基於概括犯意為之，
    為連續犯，依刑法第56條之規定，以一罪論，並加重其刑。
    原審依刑法第28條、第56條、第336條第2項、第74條第1 款
    ，罰金罰鍰提高標準條例第1 條前段，審酌被告甲○○、丁○○前均未曾受有期徒刑以上刑之宣告，素行良好，有臺灣
    高等法院被告全國前案紀錄表 2份可憑，被告二人經營、管
    理陸山冷凍廠公司之業務，竟私自挪用公司之資金，顯已影
    響其他股東之權益，兼衡被告二人犯罪之動機、目的、手段
    、挪用之金額、被告甲○○所涉情節較被告丁○○為重及初
    雖否認犯行，然終於原審審理時坦認犯行，已知所悔悟等一
    切情狀，分別量處如原審主文所示之刑，又被告二人前未曾
    受有期徒刑以上刑之宣告，已如前述，其等因一時失慮，偶
    罹刑典，經本次偵審程序及罪刑之科處，當足收警惕懲儆之
    效，信無再犯之虞，原審因認對其等宣告之刑以暫不執行為
    適當，爰均併諭知緩刑 2年，以勵自新，核其認事用法，並
    無不合，量刑亦妥適。檢察官上訴意旨以被告二人迄今尚未
    與告發人（檢察官誤載為告訴人）丙○○商談和解，因認原
    審量刑不當云云，查告發人丙○○雖於本院陳稱：被告向其
    借錢，我主要是要他還錢等情，其代理人亦稱：因再原審時
    被告有承認且被告等有同意要還錢，而告發人主要是要將錢
    索回而已˙˙˙告發人二千萬損失，認為不公平等語，惟彼
    等所指均屬被告另向其借款之事，與本件陸山冷凍廠公司之
    侵占無涉，自不能以被告另向告發人借款未還，而為本件對
    被告等從重量刑之依據，原審量刑妥適，併與宣告緩刑亦無
    不妥，本件上訴非有理由，應予駁回。
三、據上論斷，應依刑事訴訟法第368條，判決如主文。
本案經檢察官乙○○到庭執行職務。
中　　華　　民　　國　　94　　年　　10　　月　　18　　日
　　　　　　　刑事第六庭  審判長法　官　李　文　雄
                                法　官　邱　顯　祥
                                法　官　劉　連　星
上列正本證明與原本無異。
不得上訴。
                                書記官　陳　秀　真
中　　華　　民　　國　　94　　年　　10　　月　　19　　日
附錄本案論罪科刑法條全文：
中華民國刑法第336條：
對於公務上或因公益所持有之物，犯前條第1項之罪者，處1年以
上7年以下有期徒刑，得併科5千元以下罰金。
對於業務上所持有之物，犯前條第1項之罪者，處 6月以上5年以
下有期徒刑，得併科3千元以下罰金。
前二項之未遂犯罰之。
 附表：
┌──┬────┬──────┬──────┬────┬──────┐
│編號│票據號碼│ 票載發票日 │  票面金額  │ 發票人 │  付款銀行  │
├──┼────┼──────┼──────┼────┼──────┤
│ １ │0000000 │85年10月30日│1,054,000元 │陸山冷凍│員林信用合作│
│    │        │            │            │廠公司  │社南門分社  │
├──┼────┼──────┼──────┼────┼──────┤
│ ２ │0000000 │85年12月31日│1,090,000元 │同上    │同上        │
├──┼────┼──────┼──────┼────┼──────┤
│ ３ │0000000 │86年2月28日 │1,689,000元 │同上    │同上        │
└──┴────┴──────┴──────┴────┴──────┘
                                                    Ｒ
